臺北高等行政法院判決　　　　　　　　　　　　　　　九十三年度簡字第六六九號
　　原　　　告　甲○
　　被　　　告　臺北市政府勞工局
　　代　表　人　嚴祥鸞（局長）
右當事人間因就業服務法事件，原告提起行政訴訟，本院判決如左：
　　主  文
原告之訴駁回。
訴訟費用由原告負擔。
　　事  實
一、事實概要：
    緣原告參與網版美工印刷班第三十九期（民國九十一年八月十九日至九十二年一
    月七日）職業訓練，被告認原告於九十一年十二月起連續曠課，已達台北市政府
    勞工局職業訓練中心「學員手冊」中學員請假規則暨學員獎懲要點所規定之退訓
    標準。經於九十一年十二月十六日召開輔導會議，以原告因操行總成績不及格決
    議予以勒令退訓，並於九十一年十二月二十三日公告及通知。原告所申請之訓練
    生活津貼及膳食補助費乃依就業促進津貼實施要點暨訓練生活津貼作業須知，以
    其實際訓練期程發放。原告於九十一年十一月十八日向監察院陳訴生活津貼疑似
    遭扣押等情乙案，經轉台北市政府勞工局職業訓練中心於九十一年十二月十二日
    北市職訓輔字第九一三○五六八四○○號函答覆後。原告復於九十一年十二月十
    九日向監察院再提陳訴，案經被告九十二年一月三十日北市勞三字第○九二三○
    三九八一○○號函覆，無違法不當之處。原告不服，向本院提起行政訴訟。
二、兩造聲明：
　(一)原告聲明：
    1.被告應償還原告被扣留之生活津貼共計新台幣（下同）三萬三千七百六十元及
      自九十三年五月十一日起至清償日止，按年利率百分之五計算之利息。
    2.請求台北市政府勞工局職業訓練中心導師張光山撤回妨害原告名譽，公然污辱
      原告有精神病之信函。
    3.訴訟費用由被告負擔。
  (二)被告聲明：
    1.駁回原告之訴。
    2.訴訟費用由原告負擔。
三、兩造之爭點：原告請求被告給付訓練生活津貼和膳食補助費，是否合法有據？
　(一)原告主張之理由：
    原告參加台北市政府勞工局職業訓練中心第三十九期網版印刷美工計五個月，被
    告扣留生活津貼三個月之久才發放，另外尚扣留其餘生活津貼與膳食費共計三萬
    三千七百六十元，有違就業服務法第二十四條之規定。被告認原告之出勤狀況從
    九十一年八月十九日開訓至九十一年十一月三十日止已請假六十小時、曠課四小
    時，十二月起除十二月四日外，均無出勤記錄等等，與原告所附保險退保單有出
    入。依就業保險法施行細則第十九條規定，本法第十九條第一項規定之職業訓練
    生活津貼，應按申請人實際參訓起迄時間，以三十日為一個月核算發放；其訓練
    期間未滿三十日者，依下列方式核算發放：一、十日以上且訓練時數達三十小時
    者，發放半個月。二、二十日以上且訓練時數達六十小時者，發放一個月。此與
    被告謂訓練時數達八十小時者，以一個月計算，兩者顯有出入。另導師張光山公
    然污辱原告有精神病，參訓學員有諸多不合資格身份，卻仍可參加受訓等情事。
　(二)被告主張之理由：
    1.原告於被告所屬職業訓練中心參與九十一年下半年網版美工印刷班第三十九期
      （受訓期間為九十一年八月十九日至九十二年一月七日）職業訓練課程，並依
      法向職業訓練中心申請受訓期間職業訓練生活津貼，原告之資格審查、發放皆
      由該中心依法辦理，故原告所告訴之對象應為台北市政府勞工局職業訓練中心
      。
    2.原告所領訓練生活津貼及膳食補助費係依據前述就業促進津貼實施要點暨訓練
      生活津貼作業須知按其實際出勤狀況核發，原告之出勤狀況從九十一年八月十
      九日開訓至九十一年十一月三十日止已請假六十小時、曠課四小時，十二月起
      除十二月四日外，均無出勤記錄，故所有補助款項均計算至十一月三十日止。
      就相關補助請領方式而言，訓練生活津貼係依訓練生活津貼作業須知中伍、（
      一）規定，受訓學員於訓練期間每人每月補助訓練生活津貼一二、○○○元（
      九十二年一月一日起就業服務法施行後，其額度降為九、五○四元），如另有
      扶養親屬者，每戶每月加給三、○○○元。（二）、前項訓練期限係按各職類
      實際訓練起迄時間按月計算，其零數未滿一個月但超過（含）二十天者，且訓
      練時數達八○小時者，以一個月計算。另陸、（五）亦規定，經職業訓練局核
      撥之訓練生活津貼，由辦理訓練機構按月轉發申請人；中途退訓者，則自退訓
      之當月即不得再領取生活津貼，未發放之生活津貼，由各辦理訓練機構繕造退
      訓學員清冊繳還職訓局。原告於九十一年九月九日提出訓練生活津貼之申請，
      被告所屬職訓中心經初步審核後已於九十一年九月二十六日發函至行政院勞工
      委員會職業訓練局泰山職業訓練中心請領是項款項計七五、○○○元，該中心
      並於九十一年十一月十三日函覆款項已撥付至被告所屬職訓中心。惟原告實際
      上課期間自九十一年八月十九日至九十一年十一月三十日，計三個月又十二天
      ，可請領之訓練生活津貼為三個月，計三六、○○○元；另被告所屬職訓中心
      協助其以負擔家計中高齡之身分申請是項津貼，依規定加給扶養親屬九、○○
      ○元，合計每月可請領一五、○○○元（含加給三、○○○元），三個月計四
      五、○○○元。被告所屬職訓中心於九十一年十一月十九日已依規定造冊核撥
      前三個月訓練生活津貼（含九、○○○元加給）。原告亦於九十一年十一月三
      十日告知已收到是項款項。餘款三○、○○○元並依前述須知陸、（五）後段
      之規定於九十二年三月六日北市職訓輔字第○九二三○○七五六○○號函退行
      政院勞工委員會職業訓練局泰山職業訓練中心。而膳食補助費係依行政院勞工
      委員會職業訓練局八十六年職公字第○一二○四五號函說明三，膳食補助費計
      算方式，每人每月二、四○○元；未滿一個月者，以實際受訓天數每日八十元
      計算，原告之膳食補助費請領期間為九十一年八月十九日至九十一年十一月三
      十日，總計金額為八、二四○元（八月份實際受訓天數為十三日，請領金額一
      、○四○元，九月份至十一月份每月各二、四○○元），分別於九十一年十一
      月六日匯入五、八四○元及九十一年十一月三十日匯入之二、四○○元。被告
      所屬職訓中心一切依法辦理，並無原告所述扣押補助款之情事。
    3.原告於九十一年十二月起連續曠課已達被告所屬職訓中心學員手冊之學員請假
      規則暨學員獎懲要點所規定之退訓標準。該手冊中學員退訓及賠償規定：一、
      退訓種類：（一）勒令退訓：學員違反被告所屬職訓中心學員手冊有關之規定
      及學員成績考查要點，經召開輔導會議通過後，簽請主任核定公布。被告所屬
      職訓中心於九十一年十二月十六日召開輔導會議，決議原告因操行總成績不及
      格予以勒令退訓，並於九十一年十二月二十三日公告及通知。原告報名參訓時
      以失業勞工之身份進入職訓中心受訓，但亦符合中高齡身分之訓練生活津貼申
      請對象，且中高齡身分者每月仍可依規定再請領膳食補助費計二、四○○元，
      而行政機關有責為民依其最有利條件以為作為，於訓練身份別的變更兩者之間
      並無違背。
    4.近年來職訓中心以特定對象優先錄取之政策，基於公訓資源特別用來照顧較弱
      勢族群。學員入學一律經由被告所屬就業服務中心招生、報名，並通過筆試及
      面談，一切程序均符合公平客觀原則，絕無原告所述透過關係等情事。另原告
      於開訓後因出勤狀況不佳，又時與其他學員發生衝突，致職科老師張光山及同
      班學員均深感困擾，爰通報輔導課介入處理。職訓中心於十月起指派醫護室護
      士江玉清及輔導課輔導員陳素卿協助介入輔導，惟經多次努力仍無法獲得改善
      。張光山已於九十三年一月屆齡退休，經電話聯繫查證，張光山並無妨礙原告
      名譽之情事。
　　理  由
一、按參加政府機關主辦或委託辦理之各類全時日制養成訓練或轉業訓練，其訓練期
    間滿一個月 (含)以上具訓練生活津貼作業須知所規定之申請對象及資格者得請
    領訓練生活津貼，訓練生活津貼作業須知—適用於參加政府機關主辦或委託辦理
    之訓練第三點定有明文。依該訓練生活津貼作業須知第六點有關訓練生活津貼規
    定，受訓學員於職業訓練開訓後十五日內，直接向在訓之公共職業訓練機構或承
    接政府委託辦理職業訓練之機構提出申請。因此，有關訓練生活津貼之對求應係
    台北市政府勞工局職業訓練中心。原告於台北市政府勞工局職業訓練中心參與九
    十一年下半年網版美工印刷班第三十九期職業訓練計五個月，原告雖主張被告扣
    留生活津貼三個月之久才發放，另外尚扣留其餘生活津貼與膳食費共計三萬三千
    七百六十元，有違就業服務法第二十四條之規定等等。惟查，有關生活津貼與膳
    食費依上開規定，既係應由台北市政府勞工局職業訓練中心發放。原告主張被告
    應給付訓練生活津貼及膳食費，已屬無據。
二、又原告於九十一年十二月起連續曠課已達被告所屬職訓中心學員手冊之學員請假
    規則暨學員獎懲要點所規定之退訓標準。經被告所屬職訓中心於九十一年十二月
    十六日召開輔導會議，決議原告因操行總成績不及格予以勒令退訓，並於九十一
    年十二月二十三日公告及通知，有原告出勤記錄及勒令退訓公告在卷可憑。而原
    告報名參訓時係以失業勞工之身份進入職訓中心受訓，並非適用九十二年一月一
    日起施行就業保險法第十九條規定參加職業訓練，尚無依就業保險法施行細則第
    十九條規定核算發放職業訓練生活津貼之問題。本件應依當時訓練生活津貼作業
    須知中伍、（一）規定，受訓學員於訓練期間每人每月補助訓練生活津貼一二、
    ○○○元，如另有扶養親屬者，每戶每月加給三、○○○元。（二）、前項訓練
    期限係按各職類實際訓練起迄時間按月計算，其零數未滿一個月但超過（含）二
    十天者，且訓練時數達八○小時者，以一個月計算。另陸、（五）亦規定，經職
    業訓練局核撥之訓練生活津貼，由辦理訓練機構按月轉發申請人；中途退訓者，
    則自退訓之當月即不得再領取生活津貼，未發放之生活津貼，由各辦理訓練機構
    繕造退訓學員清冊繳還職訓局。原告實際上課期間自九十一年八月十九日至九十
    一年十一月三十日，計三個月又十二天，可請領之訓練生活津貼為三個月，計三
    六、○○○元；另被告所屬職訓中心協助其以負擔家計中高齡之身分申請是項津
    貼，依規定加給扶養親屬九、○○○元，合計每月可請領一五、○○○元（含加
    給三、○○○元），三個月計四五、○○○元。被告所屬職訓中心於九十一年十
    一月十九日已依規定造冊核撥前三個月訓練生活津貼（含九、○○○元加給）。
    原告亦不爭執於九十一年十一月三十日已收到是項款項。至原告主張九十一年十
    二月份以後之訓練生活津貼，原告既已於同月因操行總成績不及格予被勒令退訓
    ，且九十一年十二月僅於同月四日出勤，其零數未滿一個月，且未超過二十天，
    從而原告可領之訓練生活津貼僅計至九十一年十一月底止，於法核無不合。
三、又原告主張之膳食補助費係依行政院勞工委員會職業訓練局八十六年職公字第○
    一二○四五號函說明三，膳食補助費計算方式，每人每月二、四○○元；未滿一
    個月者，以實際受訓天數每日八十元計算，原告之膳食補助費請領期間為九十一
    年八月十九日至九十一年十一月三十日，總計金額為八、二四○元（八月份實際
    受訓天數為十三日，請領金額一、○四○元，九月份至十一月份每月各二、四○
    ○元），分別於九十一年十一月六日匯入五、八四○元及九十一年十一月三十日
    匯入之二、四○○元，亦有匯款存摺資料在卷足據。至原告主張九十一年十二月
    份以後之膳食補助費部分。經查，原告既於九十一年十二月起因被勒令退訓，而
    不得請領訓練生活津貼，其膳食補助費亦無從請領，原告請求九十一年十二月起
    之訓練膳食補助費用，亦屬無據。
四、從而，原告請求被告應償還原告被扣留之生活津貼共計三萬三千七百六十元，及
    自九十三年五月十一日起至清償日止，按年利率百分之五計算之利息，為無理由
    ，應予駁回。至原告請求台北市政府勞工局職業訓練中心導師張光山撤回妨害原
    告名譽，公然污辱原告有精神病之信函部分，係屬原告與張光山個人之法律關係
    ，原告以被告為對象，請求張光山撤回妨害原告名譽，公然污辱原告有精神病之
    信函一節，亦非有據，應併駁回。另原告所指參訓學員有諸多不合資格身份部分
    ，因與本件請求無涉，爰不予論述，併此明。
五、本件訴訟標的金額未逾二十萬元，為適用簡易程序事件，本判決爰不經言詞辯論
    為之，併此敘明。
據上論結，本件原告之訴為無理由，爰依行政訴訟法第二百三十三條、第九十八條第
三項前段，判決如主文。
中　　　華　　　民　　　國　　九十三　　年　　　九　　　月　　 三十 　　日
                           臺 北 高 等 行 政 法 院  第二庭
           　　　　　　　　　　　　　　　　　       法　官  陳國成
右為正本係照原本作成。
本件以訴訟事件所涉及之法律見解具有原則性者為限，始得於本判決送達後二十日內
向本院提出上訴狀並表明上訴理由，如已於本判決宣示後送達前提起上訴者，應於判
決送達後二十日內補具上訴理由（均按他造人數附繕本），且經最高行政法院許可後
方得上訴。
中　　　華　　　民　　　國　　九十三　　年　　　九　　　月　　 三十 　　日
            　　　　　　　　　　　　　　    　      書記官  王英傑
